【裁判字號】    96,訴,1889
【裁判日期】    970320
【裁判案由】    毒品危害防制條例
【裁判全文】
臺灣臺北地方法院刑事判決              96年度訴字第1889號
公  訴  人  臺灣臺北地方法院檢察署檢察官
被      告  丙○○
                    （另案於臺灣臺北看守所附設勒戒所執行
指定辯護人  本院公設辯護人  乙○○
上列被告因違反毒品危害防制條例案件，經檢察官提起公訴（96
年度偵字第21291號），本院判決如下：
    主  文
丙○○轉讓第二級毒品，處有期徒刑捌月，扣案之行動電話壹支
沒收；又轉讓第二級毒品，處有期徒刑捌月，扣案之行動電話壹
支沒收；又轉讓第二級毒品，處有期徒刑捌月，扣案之行動電話
壹支沒收；應執行有期徒刑壹年捌月，扣案之行動電話壹支沒收
。
    事  實
一、丙○○明知安非他命係毒品危害防制條例所列管之第二級毒
    品，未經許可，不得擅自販賣、轉讓予他人，竟因自身染有
    毒癮，先在臺北縣中和市○○路之好樂迪KTV 旁，以每小包
    第二級毒品安非他命新臺幣（下同）一千元之價格，向真實
    姓名、年籍不詳綽號「阿仁」之成年男子購入數量約０點二
    至０點三公克之安非他命後。再基於以原價轉讓第二級毒品
    安非他命予友人甲○○之犯意，分別於民國九十六年七月中
    旬某日起至九十六年九月十七日為止，先後三次在臺北縣新
    店市○○街五巷三號三樓住處樓下以及臺北縣新店市○○路
    安康診所前，以每小包第二級毒品安非他命一千元之價格，
    將前開自「阿仁」處購入、每包數量約０點二至０點三公克
    之安非他命，以原價售予甲○○。嗣於九十六年九月二十七
    日下午四時十分許，為警持搜索票在丙○○上址住處查扣丙
    ○○所有持以與甲○○聯繫轉讓毒品所用之行動電話一支（
    門號為0000000000）。
二、案經台北縣政府警察局新店分局移送臺灣台北地方法院檢察
    署檢察官偵查後起訴。
    理  由
一、被告丙○○就前述向「阿仁」購入第二級毒品安非他命並以
    原價再轉讓給甲○○共三次之犯罪事實，業於本院審理時坦
    承不諱，核與證人甲○○分別於檢察官偵訊及本院審理時具
    結證述之情節相符。證人甲○○證稱：我向被告買安非他命
    ，在被告位於台北縣新店市○○路住家樓下以及台北縣新店
    市○○路的安康牙醫診所前購買，都是買一千元，約０點二
    、０點三公克，前後共買三次，時間是從九十六年七月中到
    九十六年九月十七日共計三次，我是用自己的0000000000號
    電話聯絡購買毒品，其中一次在被告住家附近買，另外兩次
    在前述診所前面買，被告交給我毒品時說他沒有賺錢，他說
    是朋友認識，所以不賺我錢，因為我之前用過（安非他命）
    ，所以我一看就知道是安非他命，也沒有秤重量，我無法確
    認被告給的確實重量為何，被告說他也不知道，大約０點二
    或０點三公克，是照買來的直接賣給我等語明確（偵查卷第
    一一０頁，本院九十七年三月六日審理筆錄第三至五頁）。
    又參酌被告供稱其使用之行動電話為0000000000號，證人甲
    ○○則稱其平日以0000000000行動電話與被告聯繫，經本院
    向和信電訊調取上開門號之通聯紀錄比對後，發現被告與甲
    ○○使用之上開電話確實於九十六年九月間有多筆通聯（九
    月前之通聯已逾保存期限無法調得），且通話之基地台位置
    均在台北縣新店市，有通聯紀錄一份附卷為憑（見外放證物
    ），益徵被告與證人甲○○所述其等係朋友關係，交易地點
    分別在台北縣新店市被告住處樓下及同前市安康診所前等語
    ，確與實情相符，應堪採信。又被告因本案為警查獲時，經
    採尿送驗結果呈安非他命陽性反應，本院遂以九十六年度毒
    聲字第九六０號裁定送觀察勒戒，而證人甲○○於九十六年
    九月二十一日為警查獲持有第二級毒品安非他命，嗣於同年
    月二十八日再次為警查獲，採尿送驗結果呈安非他命陽性反
    應，本院乃以九十六年度毒聲字第七八六號裁定送觀察勒戒
    ，有證人甲○○之警詢筆錄、扣押物品目錄表、毒品初步鑑
    驗報告單各一紙及本院前述兩份裁定在卷可稽（偵查卷第四
    一至四四、五六、六五頁），足見被告與證人甲○○均染有
    毒癮，則被告為止毒癮，當有為己購入毒品之需求，其於購
    入毒品後，因吸毒同儕向其索討，遂以原價再將毒品轉讓予
    證人甲○○施用，亦與常情相符。故被告前揭自白確與事實
    相符，應堪採信，本件事證明確，被告犯行堪以認定。
二、按安非他命經行政院衛生署於90年7月3日以（90）台衛字第
    039083號公告列入管制藥品管理條例第三條所指之第二級管
    制藥品（即藥事法第十一條之管制藥品）。前述禁藥管理雖
    未解禁，然依藥事法第一條第一項但書規定，藥事之管理於
    管制藥品管理條例有規定者，優先適用該條例之規定。嗣為
    防制毒品危害，維護國民身心健康，遂於八十七年五月二十
    日公布毒品危害防制條例，除規範影響神經物質與其製品外
    ，並將藥事法、管制藥品管理條例所列之麻醉藥品中，具有
    成癮性、濫用性及對社會危害性者，依其成癮性、濫用性及
    對社會危害性分為四級，其中安非他命即經公告列管為第二
    級毒品。則於毒品危害防制條例公布施行後，關於安非他命
    之製造、運輸、販賣、轉讓、持有、施用等犯罪行為，均應
    適用毒品危害防制條例之規定，始與法規範目的相符。至立
    法目的在於確保主管機關對於藥物、藥商、藥局等藥事行政
    管理之藥事法，於毒品危害防制條例制定後縱經修正，均未
    改變安非他命屬第二級毒品而應列管之屬性，立法者顯無藉
    藥事法之修正，排除以毒品危害防制條例規範此項化學物品
    之目的。是安非他命既係毒品危害防制條例第二條第二項第
    二款所規範之第二級毒品，而本案被告丙○○轉讓之第二級
    毒品安非他命未達加重其刑之數量，自毋庸加重其刑，是核
    被告先後三次交付第二級毒品安非他命予證人甲○○所為，
    各係犯同條例第八條第二項之轉讓第二級毒品罪。其轉讓安
    非他命前持有安非他命之低度行為，為轉讓之當然行為，不
    另論罪。被告先後三次轉讓第二級毒品之犯行，犯意個別，
    行為互殊，應予分論併罰。公訴意旨雖認被告先後三次交付
    第二級毒品安非他命予證人甲○○之行為，應構成同條例第
    四條第二項之販賣第二級毒品罪嫌。惟按，販賣毒品之所謂
    販賣行為，須行為人基於營利之目的，而販入或賣出毒品方
    足構成，其主觀上需有營利之意圖（最高法院69年臺上字第
    1675號判例、93年度台上字第1651號判決意旨參照）。苟始
    終無營利之意思，縱以原價或低於原價有償讓與他人，即難
    謂為販賣行為，僅得以轉讓禁藥罪論處，復有最高法院91年
    度臺上字第1443號判決可供參照。至行為人有無營利之意圖
    ，自應依證據認定之，且須達到通常一般人均不致有所懷疑
    ，而得確信其為真實之程度，始得據為有罪之認定。本案被
    告雖以每包一千元之價格販售第二級毒品安非他命予證人甲
    ○○，但證人甲○○表示其並未秤重，無法確認重量為何，
    只知被告說沒有賺錢，每包重量約０點二至０點三公克等語
    ；而被告自始均稱其自「阿仁」處購得之第二級毒品安非他
    命毒品每包一千元，重量約０點二至０點三公克，自「阿仁
    」處購得之第二級毒品安非他命係整包交給證人甲○○，沒
    有先拿一點起來自己用等語，則依上開證人及被告陳述，尚
    難證明被告有從中賺取差價之犯行。又被告本身染有毒癮，
    本案亦未扣得數量龐大顯然超出被告自行施用所需之毒品，
    自亦無法證明被告有向上手購入大量毒品，而自始具有販賣
    予他人營利之意圖。再者，警方至被告住處搜索時雖扣得記
    帳單二紙，但該記帳單記載之「老、帥、手、主機板、明、
    胖、手機費、小」等字，均無法證明係與證人甲○○有關，
    再參酌記帳單記載之金額為「500、5000、1500、3800、200
    0、3000、1000、3900」 ，亦與證人甲○○證述之購買金額
    不盡相符，故上開記帳單亦無法作為被告販賣第二級毒品安
    非他命之紀錄證明。其次，警方雖在被告前揭住處扣得分裝
    杓一支，但被告本身染有毒癮，當有可能準備該等器具供己
    施用毒品，故上開物證均不足以證明被告有販賣第二級毒品
    安非他命之營利意圖，基於罪疑惟輕原則，自無法認定被告
    成立販賣第二級毒品犯行，起訴書所引之上述法條容有未洽
    ，然其基本社會事實同一，本院自仍應審理，並當庭變更起
    訴法條為轉讓第二級毒品罪。爰審酌毒品危害國人身心健康
    及社會秩序甚鉅，被告猶漠視法令禁制，恣意轉讓，惡行不
    輕，惟被告轉讓之毒品數量不多，次數亦非頻繁，且其於犯
    罪後承認犯行，表示悔意等一切情狀，分別量處如主文所示
    之刑，並定其應執行之刑。扣案之行動電話一支（門號0000
    000000）係被告所有供其與證人甲○○聯絡轉讓第二級毒品
    安非他命所用之通訊工具，業據被告供承在卷，應依刑法第
    三十八條第一項第二款規定予以沒收，至扣案之記帳單二紙
    及分裝杓一個，均非供犯本案犯罪所用之物，已如前述，該
    等物品亦非違禁物，爰不予沒收。
據上論斷，應依刑事訴訟法第二百九十九條第一項前段、第三百
條，毒品危害防制條例第八條第二項，刑法第十一條前段、第五
十一條第五款、第九款、第三十八條第一項第二款，判決如主文
。
本案經檢察官黃珮瑜到庭執行職務。
中    華    民    國    97    年    3    月    20     日
                  刑事第三庭    審判長法  官  沈君玲
                                      法  官  胡宗淦
                                      法  官  游士珺
上正本證明與原本無異。
如不服本判決，應於判決送達後10日內向本院提出上訴狀 (應抄
附繕本)。
                                      書記官  林素霜
中    華    民    國    97    年    3     月    25    日
附錄本案論罪科刑法條全文
毒品危害防制條例第8條
轉讓第一級毒品者，處1年以上7年以下有期徒刑，得併科新臺幣
1百萬元以下罰金。
轉讓第二級毒品者，處6月以上5年以下有期徒刑，得併科新臺幣
70萬元以下罰金。
轉讓第三級毒品者，處3年以下有期徒刑，得併科新臺幣30萬元
以下罰金。
轉讓第四級毒品者，處1年以下有期徒刑，得併科新臺幣10萬元
以下罰金。
前四項之未遂犯罰之。
轉讓毒品達一定數量者，加重其刑至二分之一，其標準由行政院
定之。


司法院資訊處製作；財團法人民間司法改革基金會備份。
